臺灣板橋地方法院刑事判決　　　　　　 100年度易字第2910號
公　訴　人　臺灣板橋地方法院檢察署檢察官
被　　　告　邱智悅
上列被告因詐欺案件，經檢察官提起公訴（100 年度偵續字第
218號 ），本院合議庭裁定依簡式審判程序，判決如下：
    主  文
邱智悅幫助犯詐欺取財罪，處有期徒刑陸月，如易科罰金，以新
臺幣壹仟元折算壹日。
    事  實
一、邱智悅可預見將自己之帳戶提供他人，可能遭詐欺集團作為
    不法使用，竟基於幫助詐欺集團詐欺不特定人之犯意，於民
    國97年10月間某日，在臺北縣新莊市（現改制為新北市新莊
    區○○○路218 號前，將其所有在中華郵政股份有限公司新
    莊後港路郵局（下稱郵局）開立帳號00000000000000號之提
    款卡及密碼，提供予自稱「劉禹晨」之姓名及年籍不詳之人
    及其所屬詐欺集團成員使用，而以此方式幫助該詐欺集團成
    員從事詐欺取財之犯行，嗣該詐欺集團不詳成員，基於意圖
    為自己不法所有之犯意，趁林妙憶以電話詢問貸款事宜時佯
    稱：可幫助林妙憶處理貸款云云，使林妙憶陷於錯誤，遂依
    指示，於97年10月28日下午3 時許，在臺北縣永和市（現改
    制為新北市永和區○○○路○段249 號之郵局，匯款新臺幣
    （下同）3,000 元至上開邱智悅之郵局帳戶中，並將林妙憶
    所有中華郵政股份有限公司板橋郵局、上海商業儲蓄銀行永
    和分行、中國信託商業銀行、聯邦商業銀行永和分行申設之
    存款帳戶之存摺、提款卡連同密碼等資料，以快遞之方式寄
    送給自稱「劉禹晨」之詐騙集團成員，嗣林妙憶之上開帳戶
    遭列為警示帳戶，經警通知處理，始悉上情。
二、案經林妙憶訴請臺灣板橋地方法院檢察署檢察官偵查起訴。
    理  由
一、本件被告所犯係死刑、無期徒刑、最輕本刑為3 年以上有期
    徒刑以外之罪，其於本院準備程序中就被訴詐欺之事實為有
    罪之陳述，經告知簡式審判程序之旨，並聽取公訴人及被告
    之意見後，合議庭裁定由受命法官獨任進行簡式審判程序。
二、上開事實，業據被告於本院審理中自白甚詳；又上開郵局帳
    戶係被告申請使用一節，為被告所自承，核與卷附被告之郵
    局開立帳戶申請書之基本資料相符（見偵他卷第40頁）；又
    被害人林妙憶於上開時間，遭犯罪集團成員以前揭事由詐騙
    ，致陷於錯誤，而依指示匯款至上開帳戶，旋即於當日遭人
    提領一空等情，業據證人即被害人林妙憶偵查中證述甚詳，
    復有被害人匯款執據1 張及上開郵局交易明細表1 份在卷可
    憑（見偵他卷第6 、42頁）。綜上，被告上開自白核與事實
    相符，本件事證明確，被告犯行應堪認定。
三、論罪及科刑：
(一)按刑法上之幫助犯，係對於犯罪與正犯有共同之認識，而以
    幫助之意思，對於正犯資以助力，而未參與實施犯罪之行為
    者而言（最高法院88年度臺上字第1270號判決要旨參照）。
    是以，如未參與實施犯罪構成要件之行為，且係出於幫助之
    意思提供助力，即屬幫助犯，而非共同正犯。查被告借用其
    在上開郵局之提款卡及密碼提供予真實姓名年籍不詳之詐騙
    集團成員，用以詐騙被害人林妙憶，被告係基於幫助該成員
    用以詐騙他人財物之犯意，而未參與詐欺取財犯行之構成要
    件行為。從而，上開詐欺集團成員施以詐術，使被害人陷於
    錯誤而為匯款，係犯刑法第339 條第1 項之詐欺取財罪。是
    核被告所為，係犯刑法第30條第1 項前段、第339 條第1 項
    之幫助詐欺取財罪；又被告基於幫助之犯意而為非屬詐欺取
    財犯行之構成要件行為，為幫助犯，爰依刑法第30條第2 項
    之規定，按正犯之刑減輕之。
(二)審酌被告任意將其帳戶提供詐騙集團成員使用，紊亂社會正
    常交易秩序，並使不法之徒藉被告所提供之帳戶，而詐騙被
    害人3,000 元，致檢警難以追查緝捕幕後詐欺集團正犯成員
    ；又其前於96年11月6 日前之某日，將其於同年6 月29日在
    新竹國際商業銀行（後改為渣打國際商業銀行，下稱渣打銀
    行）建國簡易型分行申請之帳號000000000000號帳戶之存摺
    、提款卡及提款密碼，交給真實姓名、年籍不詳之成年人使
    用，涉犯幫助詐欺取財案件，經本院以97年度簡上字第1098
    號判處有期徒刑5 月，並於98年4 月2 日易科罰金執行完畢
    （於本案尚不構成累犯），有本院判決書及臺灣高等法院被
    告前案紀錄表附卷可憑，詎其仍不知警惕，再犯本案；另考
    量被害人林妙憶於本院審理中陳稱本件遭騙匯入被告上開郵
    局帳戶之金額雖為3 千元，然被害人連同另外遭騙金額共計
    50萬元，且迄今被害人所有帳戶及信用卡均不能使用，另自
    稱「劉禹晨」之姓名及年籍不詳之人尚未到案，尚無法與被
    告和解等情（見本院卷第41頁背面、42頁），爰量處如主文
    所示之刑；再斟酌被告自承現係單親照顧10歲幼子及其職業
    所得每月約3 萬元等一切情形，併諭知易科罰金之折算標準
    ，以資懲儆。
四、據上論斷，應依刑事訴訟法第299 條第1 項前段，刑法第30
    條第1 項前段、第2 項、第339 條第1 項、第41條第1 項前
    段，刑法施行法第1 條之1 ，判決如主文。
本案經檢察官曾揚嶺到庭執行職務。
中    華    民    國   100    年    12    月    15    日
                  刑事第七庭    法  官  蘇揚旭
上列正本證明與原本無異。
如不服本判決，應於判決送達後10日內敘明上訴理由，向本院提
出上訴狀 (應附繕本) ，上訴於臺灣高等法院。其未敘述上訴理
由者，應於上訴期間屆滿後20日內向本院補提理由書「切勿逕送
上級法院」。
                                書記官  李郁禎
中    華    民    國   100    年    12    月    19    日
附錄本案所犯法條：
中華民國刑法第339條
（普通詐欺罪）
意圖為自己或第三人不法之所有，以詐術使人將本人或第三人之
物交付者，處5 年以下有期徒刑、拘役或科或併科1 千元以下罰
金。
以前項方法得財產上不法之利益或使第三人得之者，亦同。
前二項之未遂犯罰之。